【裁判字號】    99,監宣,24
【裁判日期】    990426
【裁判案由】    監護宣告
【裁判全文】
臺灣屏東地方法院民事裁定              99年度監宣字第24號
聲  請  人  丙○○
相  對  人  甲○○
上列聲請人聲請監護宣告事件，本院裁定如下：
    主  文
宣告甲○○（男、民國六十七年十一月十八日出生、身分證統一
編號：Ｚ000000000號）為受監護宣告人。
選定丙○○（女、民國四十一年一月十二日出生、身分證統一編
號：Ｚ000000000號）為受監護宣告人甲○○之監護人
。
指定乙○○（女、民國七十五年五月二十九日出生、身分證統一
編號：Ｚ000000000號）為會同開具財產清冊之人。
聲請費用新臺幣壹仟元由受監護宣告之人負擔。
    理  由
一、聲請意旨略以：相對人甲○○（男，民國67年11月18日出生
    ，身分證統一編號：Ｚ000000000號，住屏東縣佳冬鄉○○村
    ○○路52之5 號）為聲請人丙○○之子，因罹患慢性精神分
    裂病而導致個人功能嚴重退化，不能為意思表示或受意思表
    示，為此依民法第14條之規定，聲請宣告相對人甲○○為受
    監護宣告人，並由聲請人丙○○為相對人甲○○之監護人等
    語，並提出高雄市立凱旋醫院診斷書、戶口名簿、戶籍謄本
    、親屬系統表、相對人身分證正反面影本、財產清冊、親屬
    會議紀錄、全國財產稅總歸戶財產查詢清單、工作證明等件
    為證。
二、聲請人主張上開各情，業據其提出高雄市立凱旋醫院診斷書
    、戶口名簿、戶籍謄本、親屬系統表、相對人身分證正反面
    影本、財產清冊、親屬會議紀錄、全國財產稅總歸戶財產查
    詢清單、工作證明等件為證，並經本院前往聲請人位於屏東
    縣佳冬鄉○○村○○路52之5 號住處，於鑑定人屏安醫院黃
    文翔醫師前點呼甲○○，並詢問其姓名、年籍、住所、與聲
    請人之關係等問題，相對人均微笑不回答。本院另就甲○○
    之精神及心智狀況訊問鑑定人，經鑑定人鑑定結果，認為：
    個案罹患慢性精神分裂病，自從於大學就學期間開始發病，
    當時有自言自語、傻笑、視覺之幻覺、聽覺之幻覺、精神不
    集中、失眠、四處遊走、言語失序沒有邏輯連貫性等。民國
    83年於凱旋醫院住院共2 次，後來也曾就醫於屏安醫院，目
    前仍於凱旋醫院持續就醫中。除此之外，過去並無重大生理
    疾病之紀錄，但是病情並無明顯進步，反而隨著時間過去而
    逐漸退化。個案於身體狀態方面：理學檢查：身材中等、
    皮膚黝黑、衣著以及身體之清潔度不佳。臨床檢查：獨自
    坐在電視機前，神情落寞，看起來十分木訥。會迴避與人做
    目光之接觸，會談中無法回答任何問題，也不會主動陳述自
    己意見。四肢活動能力正常。個案精神狀態方面，意識清楚
    ，但無法與人口語交談，對於所有問題都只是傻笑沒有辦法
    回答。嘗試筆談時，個案所書寫之筆跡只有彎曲拉長之線條
    ，無法辨識為任何文字。個案一般生活已經無法自理。會談
    過程中，個案只有不斷傻笑，無法集中注意力。日常生活狀
    況方面：日常生活自理情形：可以自己進食，但沐浴、更
    衣、個人衛生…皆需家人協助處理。經濟活動能力：已無
    法外出購物、無法計算該找之零錢、無法做簡單之兩位數字
    加減計算、無法辨識錢幣幣值、不會到金融機構辨理存款提
    款、不知如何保管與儲存自己之財物，完全無處理財產之能
    力。社會性：無職業功能、無社交功能、無法自行搭乘或
    使用大眾交通工具、無法自行認路回家、無自我安排休閒活
    動之功能。個案已經約有兩年無法走出家門。綜上評估：個
    案各項功能退化嚴重，雖可以自行吃飯，但連簡單之更衣、
    沐浴、個人衛生…若無人從旁協助，已無法獨力完成。個案
    已失去人際溝通之能力，無法使用口語或文字或肢體語言與
    人溝通，亦無法正確辨識他人之意思表達，因此可以判斷個
    案之認知功能已嚴重受損，為意思表示或受意思表示或辨識
    其意思表示效果之能力亦因而明顯受損，無法獨立處理個人
    事務與從事個人財務管理，應該已達監護宣告之標準等情，
    有本院99年3 月26日勘驗筆錄、屏安醫院99年4 月2 日屏安
    醫字第0990111 號函附之精神鑑定報告書附卷可稽。本院綜
    合上開勘驗結果及鑑定人之意見，認甲○○確因精神障礙，
    致不能為意思表示或受意思表示之程度，而聲請人乃甲○○
    之母，有戶口名簿在卷可稽，故聲請人聲請對甲○○為監護
    之宣告，核無不合，爰依民法第14條第1 項規定，宣告甲○○為受監護宣告之人。
三、又按受監護宣告之人應置監護人；法院為監護之宣告時，應
    依職權就配偶、四親等內之親屬、最近一年有同居事實之其
    他親屬、主管機關、社會福利機構或其他適當之人選定一人
    或數人為監護人，並同時指定會同開具財產清冊之人；法院
    選定監護人時，應依受監護宣告之人之最佳利益，優先考量
    受監護宣告之人之意見，審酌一切情狀，並注意下列事項：
    （一）受監護宣告之人之身心狀態與生活及財產狀況。（二
    ）受監護宣告之人與其配偶、子女或其他共同生活之人間之
    情感狀況。（三）監護人之職業、經歷、意見及其與受監護
    宣告之人之利害關係。（四）法人為監護人時，其事業之種
    類與內容，法人及其代表人與受監護宣告之人之利害關係，
    修正後之民法第1110條、第1111條第1 項、第1111條之1 定
    有明文。
四、查聲請人為受監護宣告人之母，有意願擔任受監護宣告人之
    監護人，且長期協助照護相對人，並到庭表示同意擔任為相
    對人之監護人，復經其最近親屬即相對人之妹賴雪玲、乙○○，相對人之伯父賴耀禮等人之同意，有親屬會議紀錄在卷
    為憑，故由聲請人負責護養及照顧相對人並管理其財產，應
    能符合法律規定及相對人之最佳利益，爰選定聲請人丙○○
    為監護人。另依上開規定，法院於選定監護人時，應同時指
    定會同開具財產清冊之人，及依民法第1113條準用同法第
    1099條之規定，監護開始時，監護人對於受監護人之財產，
    應依規定會同當地直轄市、縣（市）政府指派或法院指定之
    人，於二個月內開具財產清冊，並陳報法院。為使聲請人得
    於期限內開具財產清冊並陳報法院，並衡酌第三人乙○○係
    相對人之妹，且有意願擔任會同開具財產清冊，爰併指定乙○○為會同開具財產清冊之人。
五、依民事訴訟法第608 條第1 項、非訟事件法第24條第1 項，
    裁定如主文。
中    華    民    國    99    年    4     月    26    日
                        家事庭法  官  林美靜
正本係照原本作成。
如不服本裁定關於選定監護人及指定會同開具財產清冊之人等部
分，應於送達後10日內向本院提出抗告狀，並繳納抗告費新臺幣
1,000元；其餘關於宣告監護之部分，不得抗告。
中    華    民    國    99    年    4     月    26    日
                              書記官  孫秀桃

司法院資訊處製作；財團法人民間司法改革基金會備份。
